臺灣嘉義地方法院民事判決
110年度嘉簡字第247號
原      告  許弘孟  
訴訟代理人  邱創典律師
            邱皇錡律師
            丁詠純律師
原      告  許英米  
被      告  許乃和  
訴訟代理人  劉育辰律師            
複  代理人  陳奕璇律師
上列當事人間請求給付租金事件，本院於民國110年11月16日言
詞辯論終結，判決如下：
    主      文
原告之訴及假執行之聲請均駁回。
訴訟費用由原告負擔。
　　事實及理由
壹、程序方面：
一、本院於民國110年8月23日依原告許弘孟之聲請以裁定命許英
    米於裁定送達後5日內追加為原告，逾期未追加，視為已一
    同起訴，而許英米於合法送達後，未於5日內自行追加為原
    告，依民事訴訟法第56條之1第1項之規定，視為已與原告許
    弘孟一同起訴，並逕列為原告。
二、原告許英米經合法通知，未於言詞辯論期日到場，核無民事
    訴訟法第386條所列各款情形，爰依被告之聲請，由其一造
    辯論而為判決。 
貳、實體方面：
一、原告主張：
　㈠原告許弘孟：
　⒈緣兩造均係許文演之子女，許文演生前將其所有之坐落嘉義
    縣○○鄉○○○段00000地號土地面積4551平方公尺作為汽車教練
    場使用，並由被告許乃和承租，每月租金新臺幣（下同）6
    萬元，每月5日應交付原告許弘孟，租期為父親許文演生存
    期間，如其死亡，上開約定即失效力，有90年1月25日之教
    練場租約及責任同意書（下稱系爭租約）可憑。上開租約成
    立後被告僅給付原告許弘孟僅約半年租金，餘未依約給付，
    另許文演於109年10月5日死亡，則上開教練場租約亦已隨之
    終止。被告給付租金亦至109年10月5日止，因被告自租約成
    立迄今僅給付原告許弘孟租金約半年，餘均拒不給付，雖經
    催討亦遭不理，因本件出租人既為許文演，則請求權人應為
    許文演，特依租金請求5年時效規定請求被告應給付父親許
    文演109年10月5日死亡前4年6個月之租金計324萬元【計算
    方法：（12×4＋6)×60,000元＝3,240,000元】，又因許文演業
    已死亡，許文演對被告得請求之租金債權依法應由全體繼承
    人公同共有。
　⒉對被告抗辯之陳述：
  ⑴被告並不否認系爭租約係其所親簽捺印，原告又因年代久遠
    無法提出原本，請依民事訴訟法第352條、358條規定審酌。
    按私文書經本人或其代理人簽名、蓋章或按指印或有法院或
    公證人之認證者，推定為真正，民事訴訟法第358條第1項定
    有明文。又當事人於訴訟程序中引用之私文書，有提出原本
    之義務，但僅因文書之效力或解釋有爭執者，得提出繕本或
    影本，為民事訴訟法第344條第1項第1款、第352條第1、2項
    所明定。倘私文書原本確曾存在，現已逸失，當事人復對其
    繕本或影本之真正有爭執，法院非不得依民事訴訟法第222
    條第1項規定，斟酌全辯論意旨及調查證據之結果，依自由
    心證判斷該繕本或影本之真偽，進而審查其有無實質證據力
    （最高法院108年度台上字第1022號判決意旨參照）。經查
    ，原告起訴請求被告給付租金，並提系爭租約，被告雖於11
    0年5月11日民事答辯狀中記載否認系爭租約之形式上真正，
    然參諸被告答辯理由、一、稱：「原證一之租約係原告片面
    書立後拿給被告簽名蓋章，許文演、許英米並未在場…被告
    當時誤以為此為父親許文演之意，遂於上簽名捺印…」顯見
    被告並未爭執系爭租約上關於被告部分簽名捺印之真實性，
    且未爭執系爭租約内容記載，僅爭該内容是否亦為兩造父親
    許文演之意，則依上揭民事訴訟法第358條第1項規定，當可
    推定系爭租約為真正。本件雖因時間久遠、原本未妥善保存
    而逸失致無法提出，然被告既不否認確係其簽名捺印，且亦
    不爭執其上内容而僅認定該内容並非許文演之真意，是綜合
    各情以觀，系爭租約形式上仍為真正。
　⑵兩造之父既有將系爭土地出租予被告，並約定每月租金6萬元
    ，被告自應依租約約定，給付款項。 
    按「承租人應依約定日期，支付租金；無約定者，依習慣；
    無約定亦無習慣者，應於租賃期滿時支付之。如租金分期支
    付者，於每期屆滿時支付之。如租賃物之收益有季節者，於
    收益季節終了時支付之。」民法第439條定有明文。本件兩
    造之父許文演既將系爭土地出租被告，兩造並立有系爭租約
    ，約定租金每月6萬元，並於每月5日付費，然被告僅給付約
    半年租金，則就未給付部分，自屬兩造之父親許文演得對被
    告請求之租金債權，又許文演業於109年10月5日死亡，該債
    權核屬遺產債權，原告爰依繼承法律關係，請求被告給付予
    全體繼承人。
  ⑶原告所請求者為許文演對被告之租金債權，被告以其對原告
    所得主張之債權（此為原告所否認）主張抵銷，容有未洽。
    又按民法第三百三十四條第一項所稱之抵銷，係以二人互負
    債務，而其給付種類相同並均屆清償期為要件，是以得供債
    務人抵銷之債權，須為其所有之對於債權人之債權，否則，
    要無主張抵銷之餘地。查，被告主張抵銷者均係認其對於原
    告許弘孟有債權存在（此部分是否確有債權存在，仍待爭執
    ），然依系爭租約約定内容所示，則係約定兩造之父許文演
    之花費、稅賦應由被告負擔，並非被告對許文演有此一債權
    ，從而被告以其對許文演以外之人是否存在尚有不明之債權
    ，主張抵銷許文演對其之租金債權，顯與上開規定不符，自
    不得以之抵銷自己之債務等語。
  ㈡原告許英米：本人不願與大哥許弘孟為本件原告，大哥許弘
    孟對父親許文演枉顧倫理，未盡孝道，且貪得無厭，為利是
    圖，剝削弟妹，佔盡便宜，一直爭產，兄弟反目，使得生前
    的父親痛心疾首，日前又為零碎財產興訟，貪婪作為，展現
    無遺。二哥許乃和在20年前父親中風後，以父親許文演名義
    捐100萬元給慈濟醫院，父親每回到慈濟醫院就醫，受到體
    貼照護，二哥一直是父親經營教練場的得力助手，在父親中
    風之後，二哥扛起經營教練場及擔付父親全部的生活醫療費
    用，100年5月17日入住到福松安養院後，二哥每週六下午都
    會去探視父親，克盡孝道。大哥所作的租約，因當時大哥告
    訴我可分得加油站三分之一的租金，每月24,000元給我，要
    我簽名蓋手印，父親並未在場，我也從未曾聽過父親有要跟
    二哥收取教練場租金一事等語。
　㈢並聲明：⒈被告應給付324萬元，及自民事變更訴之聲明暨準
    備書㈠狀繕本送達翌日起至清償日止，按週年利率5%計算之
    利息予許文演之全體繼承人公同共有。⒉前項請求願供擔保
    ，請准宣告假執行。
二、被告則以：
　㈠原告許弘孟無非以系爭租約求被告給付每月租金6萬元，惟查
    系爭租約係原告許弘孟片面書立後拿給被告簽名蓋章，許文
    演、許英米並未在場，其是否為許文演之手印、是否為其親
    捺，實有疑問。被告當時誤以為此為父親許文演之意，遂於
    上簽名捺印，事後向許文演確認，其告知從無出租教練場及
    收取租金之意，此即為何將近20年來，許文演乃至原告許弘
    孟從未向被告催討任何租金，原告許弘孟亦從未履行系爭租
    約中其他約定，被告否認系爭租約形式上之真正。
  ㈡原告主張依許文演與被告間租賃關係，而請求被告應給付租
    金予許文演之全體繼承人公同共有，此主張之前提要件為許
    文演與被告間之租賃契約有效成立。按民事訴訟法第352條
    第2項、第353條規定，當事人舉私文書為書證時，應提出原
    本，僅因文書之效力或解釋有爭執，方得以繕本或影本為書
    證，然法院認為有必要時，仍得命提出文書之原本，不從前
    項之命提出原本或不能提出者，法院即得依其自由心證斷定
    該文書繕本或影本之證據力。是以舉證人自始僅提出繕本或
    影本，對造當事人復對該繕本或影本之真正有爭執，其未提
    出或不能提出原本時，程序上即與上揭規定未合，在舉證人
    提出原本前，法院雖不得依上揭規定認該繕本或影本有何證
    據力；惟仍可將之視為該當事人關於事實陳述之訴訟資料，
    依民事訴訟法第222條第1項規定，斟酌全辯論意旨及調查證
    據之結果，依自由心證判斷該事實之真偽（最高法院110年
    度台上字第40號判決參照）。經查，原告已自承其無法提出
    系爭租約之原本，而被告雖就其上自身部分之簽名捺印不爭
    執，然對許文演部分則有爭執，因被告簽名捺印時，其上尚
    未有許文演之手印，事後向許文演確認，許文演亦告知其從
    無出租土地之意。又，系爭租約簽立迄今20年，許文演從未
    向被告催討過任何租金，由上足認該手印是否確為許文演所
    捺，實有可疑。被告所爭執者並非文書之效力或解釋，而係
    爭執其上許文演手印之真正，原告既未能舉證系爭租約形式
    上之真正，該系爭租約即無任何證據力可言，至多僅能作為
    其事實陳述之訴訟資料，原告給付租金之主張自失所依據，
    原告之請求顯無理由。
  ㈢退萬步言，依系爭租約第三點原告許弘孟、被告應輪流照顧
    父親許文演、第四點許文演在外人情費用及應繳之稅額由原
    告許弘孟、被告對開支付、第五點加油站租金由三兄妹平分
    ，原告許弘孟均未履行，倘鈞院認原告對被告有租金債權，
    被告主張以前開債權抵銷，計算方式如下：⒈安養中心及醫
    療費用：被告自100年起為許文演支出安養中心費用共計約
    為2,957,247元，倘依系爭租約第三點，原告許弘孟應負擔
    其中一半即1,478,623元。⒉地價稅：被告自90年起陸續為許
    文演代繳地價稅總計856,184元，倘依系爭租約第四點，原
    告許弘孟應負擔其中半數428,092元。⒊加油站租金：許文演
    生前將其名下民雄鄉東勢湖段653、654地號出租予第三人作
    為加油站使用，每月租金為8萬元，系爭租約第五點約定加
    油站租金由兄妹平分，卻全數均由原告許弘孟收取，自書立
    系爭租約即90年1月25日起至許文演109年10月5日過世，共
    計9年8個月，以每月租金8萬元計算，總計被告得向原告許
    弘孟請求分配之租金為309萬元（計算式：116個月×8萬/3兄
    妹）。倘鈞院認系爭租約有效成立，被告得主張抵銷之金額
    總計為4,996,715元，被告主張抵銷等語。
  ㈣並聲明：⒈原告之訴駁回。⒉如受不利判決，願供擔保請准宣
    告免為假執行。
三、得心證之理由：
  ㈠按私文書應由舉證人證其真正，但他造於其真正無爭執者，
    不在此限，民事訴訟法第357條定有明文。又當事人提出之
    私文書，必先證其真正，始有形式上之證據力，且私文書之
    真正，如他造當事人有爭執者，舉證人應負證其真正之責，
    觀之民事訴訟法第357條規定自明（最高法院92年度台上字
    第1533號判決參照）。原告就其主張兩造之父親許文演曾與
    被告簽立系爭租約之事實，雖提出系爭租約此一私文書影本
    為證，惟被告否認系爭租約為真正，依前開說明，自應由原
    告負證其真正之責。經查，被告抗辯：系爭租約係原告許弘
    孟片面書立後拿給被告簽名蓋章，許文演、許英米並未在場
    ，被告當時誤以為此為父親許文演之意，遂於上簽名捺印，
    因被告簽名捺印時，其上尚未有許文演之手印，事後向許文
    演確認，其告知從無出租教練場及收取租金之意等語，原告
    許英米亦稱：大哥所作的租約，因當時大哥告訴我可分得加
    油站三分之一的租金，每月24,000元給我，要我簽名蓋手印
    ，父親並未在場，我也從未曾聽過父親有要跟二哥收取教練
    場租金一事等語，足見系爭租約係原告許孟弘片面提出予被
    告及原告許英米分別簽立，原告並無提出證據證明系爭租約
    確係經許文演審認無訛並親自蓋捺指印，且自系爭租約簽訂
    日期90年1月25日起至許文演離世前長達19年餘之期間，許
    文演卻不向被告提出給付租金之請求，亦顯與常情有悖，而
    被告已否認系爭租約上許文演指印之真正，原告對此復未提
    出證據以實其說，自無從證明系爭租約為真正。
  ㈡綜上所述，原告既無法舉證證明系爭租約為真正，則原告主
    張依系爭租約及繼承之法律關係，請求被告應給付324萬元
    ，及自民事變更訴之聲明暨準備書㈠狀繕本送達翌日起至清
    償日止，按週年利率5%計算之利息予許文演之全體繼承人公
    同共有，為無理由，應予駁回。又原告之訴既經駁回，其假
    執行之聲請亦失所附麗，應併予駁回。
四、本件事證已臻明確，兩造其餘攻擊防禦方法，核與判決結果
    不生影響，爰不逐一論述。
五、訴訟費用負擔之依據：民事訴訟法第78條。 
中　　華　　民　　國　　110 　年　　11　　月　　30　　日
                  臺灣嘉義地方法院嘉義簡易庭
                                  法　官　孫偲綺
以上正本係照原本作成。
如對本判決上訴，須於判決送達後20日內向本庭（嘉義市文化路
308之1號）提出上訴狀（均須按他造當事人之人數附繕本）。如
委任律師提起上訴者，應一併繳納上訴審裁判費。
中　　華　　民　　國　　110 　年　　11　　月　　30　　日
                                  書記官  李珈慧